【裁判字號】    95,交聲,331
【裁判日期】    950327
【裁判案由】    交管條例聲異
【裁判全文】
臺灣板橋地方法院交通事件裁定         95年度交聲字第331號
原處分機關  交通部公路總局臺北區監理所
異  議  人
即受處分人  甲○○
上列異議人因違反道路交通管理處罰條例案件，對於交通部公路
總局臺北區監理所於民國九十五年一月十八日以北監自裁字第裁
四０－Ｃ00000000號所為之裁決（原舉發案號：臺北縣
政府警察局九十四年十一月十七日北縣警交字第Ｃ000000
00號）不服，聲明異議，本院裁定如下：
    主  文
原處分撤銷。
甲○○不罰。
    理  由
一、原處分機關以：異議人即受處分人甲○○所有車牌號碼八一
    六一─ＥＭ號自用小客車，於民國九十四年十一月十七日下
    午五時二分許，在臺北縣中和市○○路與板南路口，因「已
    領有號牌而未懸掛號牌行駛於道路」之違規，為警攔停掣單
    舉發，乃依道路交通管理處罰條例第十二條第一項第七款之
    規定，裁處罰鍰新臺幣三千六百元，並吊銷牌照。異議人則
    以：上開自用小客車後方為警舉發時有懸掛車牌，而車前則
    因鎖車牌處螺絲整片脫落，致無法上鎖，故將車牌放置車內
    前方儀表板上，並將車開往修車廠修理途中遭警攔停舉發，
    然該車前方並非故意不懸掛車牌，實為無法懸掛等語，。
二、按汽車已領有號牌而未懸掛或不依指定位置懸掛者，處汽車
    所有人新臺幣三千六百元以上一萬零八百元以下罰鍰，禁止
    其行駛，並吊銷其牌照，道路交通管理處罰條例第十二條第
    一項第七款、第二項定有明文。又本條例關於車輛所有人之
    處罰，如應歸責車輛駕駛人者，處罰車輛駕駛人，同條例第
    八十五條第二項亦有明文。
三、經查，證人李崑池於九十四年十一月十七日下午五時二分許
    駕駛異議人甲○○所有之上開自用小客車，行經臺北縣中和
    市○○路與板南路口時，因「已領有號牌而未懸掛號牌行駛
    於道路」之違規，為警攔停舉發等情，業據證人李崑池到庭
    結證屬實，並有臺北縣政府警察局九十四年十一月十七日北
    縣警交字第Ｃ00000000號舉發違反道路交通管理事
    件通知單一紙附卷可稽，堪信屬實。又證人李崑池於本院調
    查時結證稱：伊係經營汽車隔熱紙生意，上開自用小客車係
    異議人甲○○向臺灣本田汽車公司（下稱本田公司）之業務
    員鄒其明所購買，該車為警攔停舉發時尚未交車予異議人，
    因該車是新車，在交車之前要做一些配件，於遭舉發當日下
    午四時許，鄒其明在址設臺北縣中和市○○路本田公司營業
    所將交車給伊，但因該車前方車牌的螺絲少一個，伊因疏忽
    而未懸掛車牌，而想說將該車牌放在車內儀表板上方之前檔
    玻璃後面，應該沒有關係，但伊於開車加油途中即為警攔停
    舉發等語（見本院九十五年三月三日訊問筆錄），核與證人
    即本田公司業務員鄒其明結證稱：上開自用小客車是伊賣給
    甲○○，雙方於九十四年十一月十日簽約，同月十五日領牌
    ，迄同月十七日，因該車配件還沒有裝好，所以伊把車交給
    李崑池安裝配件，而伊將車交給李崑池時，因該車前方號牌
    無法鎖上，李崑池駕駛該車時就把前方號牌放在儀表板上，
    並於上述時地為警攔停舉發，該車是於九十四年十一月十八
    日交付予異議人等語（見本院九十五年三月二十一日訊問筆
    錄），互核相符，足認車牌號碼八一六一─ＥＭ號自用小客
    車前經本田公司出賣予異議人甲○○，並於舉發前即已辦理
    登記異議人為車主，惟出賣人本田公司之業務人員於斯時既
    尚未將上開自小客車交付予異議人甲○○，足見對於上開自
    用小客車之管領，顯非異議人所能及，則本件領有號牌而未
    懸掛或未依規定位置懸掛之違規，能否直接歸責於異議人甲
    ○○，顯非無疑。又駕駛人駕駛汽車時本應注意其車輛有無
    懸掛號牌或是否依規定位置懸掛號牌，如明知該車輛之號牌
    未依規定懸掛而仍逕予駕駛，茍非係由汽車所有人授意所為
    ，則該駕駛人就該汽車未懸掛號牌而行駛之違規自屬可歸責
    ；本件證人李崑池、鄒其明均證述上開自用小客車於前開舉
    發時地係由李崑池在未依規定懸號牌之情形下所駕駛，而證
    人李崑池既非受異議人聘僱或供其使用之人，揆諸前開說明
    ，就本件經舉發領有號牌而未懸掛之違規，自應歸責於當時
    之車輛駕駛人李崑池。再者，本件既係當場舉發，且已明確
    知悉違規事件駕駛人「李崑池」之姓名、性別、出生年月日
    、住址及身分證統一號碼等資料，並非異議人甲○○，且「
    李崑池」更親自簽收上開舉發單，則異議人甲○○於上開時
    、地並未經警舉發，原處分機關竟對異議人甲○○為裁罰對
    象，於法亦有未合。
四、綜上所述，本件交通違規雖係處罰車輛所有人，但違規事由
    應歸責於車輛駕駛人即證人李崑池，俱如前述，原處分機關
    未查及此，遽以車輛所有人甲○○為裁罰對象，尚有未洽。
    本件異議為有理由，原處分應予撤銷，並依法為異議人不罰
    之諭知，以期適法。
五、本件駕駛人李崑池上述違規行為，應由原處分機關另為適法
    之處分，附此敘明。
據上論斷，應依道路交通管理處罰條例第八十七條第二項、道路
交通案件處理辦法第二十條前段，裁定如主文。
中    華    民    國  九十五  年  三    月   二十七   日
                  交通法庭法  官  楊志雄
以上正本證明與原本無異。
如不服本裁定應於送達後五日內向本院提出抗告狀。
                          書記官  胡勤義
中    華    民    國  九十五  年  三    月   二十七   日


司法院資訊處製作；財團法人民間司法改革基金會備份。
